臺灣新竹地方法院刑事判決　　　　　　　 95年度訴字第493號
公　訴　人　臺灣新竹地方法院檢察署檢察官
被　　　告　甲○○
選任辯護人　法律扶助基金會楊隆源律師
上列被告因違反槍砲彈藥刀械管制條例案件，經檢察官提起公訴
（94年度偵字第3664號），本院判決如下：
    主  文
甲○○未經許可，寄藏可發射子彈具有殺傷力之槍枝，處有期徒
刑年貳月，併科罰金新臺幣柒萬元，罰金如易服勞役，以新臺
幣壹仟元折算壹日。扣案之可發射子彈具殺傷力之改造手槍壹支
（含彈匣壹個，槍枝管制編號0000000000）沒收之。
    事  實
一、甲○○係「聯合汽車當舖」之業務專員，明知非經中央主管
    機關許可，不得持有、寄藏可發射子彈具有殺傷力之各式槍
    砲及子彈，仍於民國93年8 、9 月間某日，在友人何欽鋒（
    已故）位於新竹縣竹北市○○路之租屋處，接受何欽鋒所交
    付委託甲○○代為保管之仿WALTHER 廠PPK/S 型半自動手槍
    製造之金屬玩具手槍，換裝土造金屬槍管改造而成，機械性
    能良好，可擊發適用之子彈，具有殺傷力之改造手槍1 枝（
    槍枝管制編號0000000000號）、及可擊發具有殺傷力之土造
    子彈17顆（具直徑約8.0mm 土造金屬彈頭），並將之藏置在
    其位於新竹縣竹北市○○街6 巷20號2 樓之租屋處，未經許
    可而寄藏之，嗣經警於94年6 月28日14時30分許，持搜索票
    在前開國光街租屋處，扣得前開改造槍枝及土造子彈21顆（
    含17顆具有殺傷力之土造子彈及4 顆不具殺傷力之土造子彈
    ）。
二、案經新竹縣警察局竹北分局報告臺灣新竹地方法院檢察署檢
    察官偵查起訴。
    理  由
壹、程序部分：
    起訴書載被告甲○○係犯槍砲彈藥刀械管制條例第8 條第4
    項之未經許可持有可發射子彈具有殺傷力之改造槍枝罪、槍
    砲彈藥刀械管制條例第12條第4 項之未經許可持有子彈罪，
    然此份業據公訴人於本院審理庭當庭更正為寄藏（見本院卷
    第86頁）。
貳、實體部分：
一、訊據被告對於上開事實，於警詢、偵訊、本院準備程序及審
    理時均坦承不諱（見94年度偵字第3664號卷第24-26 頁、10
    9-110 頁、本院卷第25頁、39頁、87頁），並有扣案之仿WA
    LTHER 廠PPK/S 型半自動手槍製造之金屬玩具手槍1 枝（含
    彈匣1 個，槍枝管制編號0000000000號）、土造子彈17 顆
    等扣案可稽。扣案之槍枝及子彈，經台灣新竹地方法院檢察
    署檢察官送內政部警政署刑事警察局，及本院依職權將扣案
    剩餘未鑑驗擊發之子彈送內政部警政署刑事警察局鑑驗結果
    如下：「(1)送鑑手槍1 枝（槍枝管制編號0000000000號）：
    認係由WALTHER 廠PPK/S 型半自動手槍製造之金屬玩具手槍
    ，換裝土造金屬槍管改造而成之改造手槍，機械性能良好，
    可擊發適用之子彈，認具殺傷力；(2)土造子彈21顆，其中20
    顆均認係具直徑約為8.0MM 土造金屬彈頭之土造子彈，經採
    樣試射7 顆可擊發試射，6 顆具有殺傷力，1 顆無法擊發，
    不具有殺傷力；另1 顆係由玩具金屬彈殼加裝直徑約8.0MM
    金屬彈頭而成之改造子彈，經實際試射，無法擊發，認不具
    殺傷力；(3)（本院職權送鑑定部分）扣案子彈21顆，其中未
    試射子彈13顆，經實際試射結果，其中11顆可擊發，認具有
    殺傷力，另2 顆雖可擊發，惟發射動能不足，認不具殺傷力
    」，有內政部警政署刑事警察局94年8 月4 日所出具之刑鑑
    字第0940104080號槍彈鑑定書及95年11月20日刑鑑字第0950
    169235號函文可稽，足見被告所持有之前揭改造玩具金屬槍
    枝1 枝及前述子彈確為具有殺傷力之違禁物甚明。此外，復
    有查獲照片8 幀附卷足憑（見94年度偵字第3664號偵查卷第
    78-81 頁）。是被告上開自白有與之相符之物證、書證佐之
    ，其自白真實性應足以認定。本案事證已臻明確，被告未經
    許可，寄藏具殺傷力之槍、彈之犯行，堪予認定，自應依法
    予以論科。
二、論罪科刑部分：
（一）新舊法比較部分：
      查被告行為後，刑法部分條文業於94年1 月7 日修正，94
      年2 月2 日公布，95年7 月1 日施行，現行刑法第2 條第
      1 項規定：「行為後法律有變更者，適用行為時之法律，
      但行為後之法律有利於行為人者，適用最有利於行為人之
      法律」，上開規定乃與刑法第1 條罪刑法定主義契合，而
      貫徹法律禁止溯及既往原則，係規範行為後法律變更所生
      新舊法律比較適用之準據法，是刑法第2 條本身雖經修正
      ，但該條既屬適用法律之準據法，本身尚無比較新舊法之
      問題，應一律適用裁判時之現行刑法第2 條第1 項之規定
      ，為「從舊從輕」之比較，以決定適用之刑罰法律，先予
      敘明。且比較時應就罪刑有關之共犯、未遂犯、想像競合
      犯、牽連犯、連續犯、結合犯，以及累犯加重、自首減輕
      暨其他法定加減原因（如身分加減）與加減例等一切情形
      為比較，此有最高法院95年第8 次刑事庭會議決議可資參
      照。
    關於想像競合犯部分：被告行為後，刑法第55條關於想像
      競合犯之規定亦於同上時間修正及施行，比較修正施行前
      後規定要件並無何差異，僅修正施行後之規定限制從一重
      處斷之宣告刑不得科以較輕罪名所定最輕本刑以下之刑，
      惟修正後科刑之限制，僅為法理之明文化，核應非屬法律
      之變更，自毋須依新法第2 條第1 項規定為利、弊之比較
      ，應逕以裁判時法論處（此有最高法院95年第21次刑事會
      議決議可資參考）。
    被告行為時之刑法第33條第5 款原規定主刑之種類如下：
      「五、罰金：1 元以上」；該條款嗣修正為：「主刑之種
      類如下：五、罰金：新臺幣1 千元以上，以百元計算之」
      。是修正後罰金刑最高額上限雖無變更，惟最低額下限則
      提高為新臺幣1 千元，比較修正前後之規定，自以行為時
      科處罰金刑之法律較有利被告。
    按被告行為時之易服勞役折算標準，業據修正前罰金罰鍰
      提高標準條例第2 條前段規定，就其原定數額提高為1 百
      倍折算1 日，則被告行為時之易服勞役折算標準，應以銀
      元3 百元折算1 日，即新臺幣9 百元折算1 日；惟95年7
      月1 日修正公布施行之刑法第42條第3 項前段規定：「易
      服勞役以新臺幣1 仟元、2 仟元或3 仟元折算1 日」，本
      案易服勞役以新臺幣3 千元折算1 日，比較修正前後之易
      服勞役折算標準，以修正後之規定，較有利於被告。
（二）核被告甲○○所為，係犯槍砲彈藥刀械管制條例第8 條第
      4 項之未經許可寄藏可發射子彈具有殺傷力之改造槍枝罪
      、槍砲彈藥刀械管制條例第12條第4 項之未經許可寄藏子
      彈罪。被告所犯上開2 罪係一行為觸犯數罪名，屬想像競
      合犯，應從情節較重之未經許可寄藏改造槍枝罪處斷。又
      按寄藏與持有，均係將物置於自己實力支配之下，僅寄藏
      必先有他人持有行為，而後始為之受寄代藏，故受寄人代
      為保管，其保管之本身，亦屬持有，不過此之持有係受寄
      之當然結果，槍砲彈藥刀械管制條例既就「持有」與「寄
      藏」為分別處罰之規定，則單純之「持有」，固不包括「
      寄藏」，惟「寄藏」之受人委託代為保管，其保管之本身
      所為之「持有」，既係「寄藏」之當然結果，法律上自宜
      僅就「寄藏」行為為包括之評價，而未經許可持有槍枝、
      子彈，其持有之繼續，既屬行為之繼續，亦即一經持有，
      其罪即已成立，但其完結須繼續至持有行為終了之時止，
      則包括持有之寄藏槍枝及子彈行為，自應同視，其寄藏犯
      罪行為之完結，亦應至寄藏及該寄藏包括之持有行為終了
      時止，是被告甲○○自案外人何欽鋒處收受上開改造手槍
      、子彈並為之寄藏，繼續寄藏迄查獲之日止，其寄藏行為
      開始之時間固在槍砲彈藥刀械管制條例條正前，惟其寄藏
      行為係繼續至現行槍砲彈藥刀械管制條例施行後之94年6
      月28日始被查獲，其寄藏行為之終了既在該條例修正公布
      施行後，自無行為後法律變更可言，應適用修正後之槍砲
      彈藥刀械管制條例論處，均併此敘明。爰審酌被告寄藏具
      有殺傷力之改造槍枝及子彈，其所為對社會有潛在危險性
      ，威脅社會秩序及人民之生命、身體安全，影響社會治安
      ，犯罪所生危害不容輕忽，念其單純寄藏槍枝，而未持槍
      犯下其他不法犯行，暨其犯罪手段、犯罪後坦承犯行等一
      切情狀，量處如主文所示之刑，罰金部分並諭知易服勞役
      折算標準。另本件被告雖無前科素行，並經常捐助宗教團
      體，固據被告提出捐款收據等在卷可證，且本件於寄藏槍
      枝期間並無持以為其他犯罪行為，惟現今社會槍枝氾濫情
      況嚴重，避免社會上槍枝流動頻繁造成社會治安之潛在危
      險性除為檢警單位之責任外，每位國人亦均負有此責任，
      而寄藏槍枝槍枝、子彈無疑是助長槍枝流動之助力之一，
      是本件被告乃為一成年人，對於槍枝及子彈可能造成之殺
      傷力及槍枝氾濫對於現今治安危害嚴重性應知悉，然仍同
      時受託寄藏槍枝及子彈，是尚難認有何顯可憫恕之處，爰
      無從認定有何酌減之情形，附此敘明。末按，從刑附屬於
      主刑，除有特別規定外，依主刑所適用之法律，此有最高
      法院95年第8 次刑事庭會議決議可參；扣案之槍枝1 支屬
      違禁物，應依刑法第38條第1 項第1 款之規定宣告沒收之
      ；至子彈17顆均經刑事警察局鑑驗試射，已經實際擊發而
      僅餘彈殼、彈頭，或因實際試射鑑定，因無法擊發或發射
      動能甚微，而不具殺傷力，不具子彈違禁物之性質，已無
      庸為沒收之諭知。另扣案之4 顆不具殺傷力之子彈，雖被
      告所有，但並非違禁物，無積極證據足認為供犯罪之物，
      亦不宣告沒收。
據上論斷，應依刑事訴訟法第299 條第1 項前段，槍砲彈藥刀械
管制條例第8 條第4 項、槍砲彈藥刀械管制條例第12條第4 項，
刑法第11條前段、第2 條第1 項前段、後段、第42條第3 項前段
、第55條、第38條第1 項第1 款，判決如主文。
本案經檢察官陳榮林到庭執行職務。
中　　華　　民　　國　　96　　年　　6　　月  　26　　日
　　　　　　　　　刑事第一庭    審判長法　官 賴淑敏
                                      法  官 吳靜怡
                                      法  官 李毓華
以上正本證明與原本無異。
如不服本判決應於收受本判決後十日內向本院提出上訴書狀，其
未敘述上訴理由者，並得於提起上訴後十日內向本院補提理由書
狀( 均須按他造當事人之人數附繕本 )「切勿逕送上級法院」。
中　　華　　民　　國　　96　　年　　6 　　月　　26　　日
                                      書記官 陳美利
附錄本案論罪科刑法條全文
修正前槍砲彈藥刀械管制條例第11條第1項
未經許可，製造、販賣或運輸第四條第一項第一款所稱其他可發
射金屬或子彈具有殺傷力之各式槍砲者，處5年以上有期徒刑，
併科新臺幣1千萬元以下罰金。
修正後槍砲彈藥刀械管制條例第12條第1項
未經許可，製造、販賣或運輸子彈者，處一年以上七年以下有期
徒刑，併科新台幣五百萬元以下罰金。
